【裁判字號】    99,交易,67
【裁判日期】    990624
【裁判案由】    過失致死
【裁判全文】
臺灣宜蘭地方法院刑事判決              99年度交易字第67號
公  訴  人  臺灣宜蘭地方法院檢察署檢察官
被      告  甲○○
上列被告因過失致死案件，經檢察官提起公訴（99年度偵字第14
82號），嗣於本院準備程序進行中，被告先就被訴事實為有罪之
陳述，經裁定進行簡式審判程序，本院判決如下：
    主  文
甲○○犯過失致人於死罪，處有期徒刑肆月，如易科罰金，以新
臺幣壹仟元折算壹日。緩刑貳年。
    事  實
一、甲○○於民國99年3月18日上午8時許，駕駛車牌號553-DAS
    號機車，沿宜蘭縣冬山鄉○○○路由北往南方向（即冬山往
    三星方向）行駛，於同日上午8時10分許，行經柯林五路與
    光華路之無號誌交岔口處時（柯林五路與光華路於交會處，
    均屬未劃設車道線、行車分向線或分向限制線之道路，二路
    之最高速限均為時速四十公里），本應注意汽車行經無號誌
    之交岔路口時，應減速慢行，作隨時停車之準備，而依當時
    天候陰、日間自然光線、柏油路面、路面乾燥、路面無缺陷
    、路面無障礙物等情事，並無不能注意情事，詎其竟疏未注
    意減速慢行，作隨時停車之準備，即貿然以時速約40幾公里
    之速度駛入上開交岔口內，適楊樹發駕駛車牌號RAV-349號
    機車，沿宜蘭縣冬山鄉○○路由東往西方向（即羅東往三星
    方向）行駛，亦駛入前揭交岔口內，甲○○因而煞避不及，
    其所駕機車與楊樹發所騎機車發生碰撞，導致楊樹發人車倒
    地，並因而受有頭部外傷併急性硬腦膜下出血、蜘蛛腦膜下
    出血、多處撕裂傷等傷害，經送醫急救，仍於99年3月19日
    下午3時20分許，因頭部挫傷、顱內出血而不治死亡。甲○
    ○肇事後，於有偵查權限之機關及公務員發覺其犯罪前，即
    主動向警員自承肇事，並自願接受裁判。
二、案經死者楊樹發之子乙○○告訴及宜蘭縣政府警察局羅東分
    局報請臺灣宜蘭地方法院檢察署檢察官相驗後偵查起訴，嗣
    於本院準備程序進行中，被告先就被訴事實為有罪之陳述，
    經裁定進行簡式審判程序。
    理  由
一、上揭犯罪事實，業據被告甲○○於檢察官偵訊及本院審理時
    坦承不諱，核與證人即被害人楊樹發之子乙○○指訴「楊樹
    發因車禍受傷不治死亡」之情節相符，復有道路交通事故現
    場圖、道路交通事故調查報告表、檢察官勘驗現場筆錄各一
    件及事故現場照片七十五張在卷可稽。而被害人楊樹發確因
    本件車禍導致受有頭部外傷併急性硬腦膜下出血、蜘蛛腦膜
    下出血、多處撕裂傷之傷勢，雖經送醫急救，仍於99年3月1
    9日下午3時20分許，因頭部挫傷、顱內出血而不治死亡等情
    ，亦有財團法人羅許基金會羅東博愛醫院診斷證明書一件可
    佐，並經臺灣宜蘭地方法院檢察署檢察官會同檢驗員相驗屬
    實，製有相驗筆錄、相驗屍體證明書、檢驗報告書各一件及
    相驗相片四十八張附卷足憑。
二、按行車速度，依速限標誌或標線之規定，無速限標誌或標線
    者，應依下列規定：（一）行車時速不得超過五十公里。但
    在未劃設車道線、行車分向線或分向限制線之道路，或設有
    快慢車道分隔線之慢車道，時速不得超過四十公里。（二）
    行經設有彎道、坡路、狹路、狹橋、隧道、學校、醫院標誌
    之路段、道路施工路段、泥濘或積水道路、無號誌之交岔路
    口及其他人車擁擠處所，或因雨霧致視線不清或道路發生臨
    時障礙，均應減速慢行，作隨時停車之準備，道路交通安全
    規則第93條第1項第1、2款定有明文，被告甲○○為已考領
    駕駛執照之駕駛人，對此實難諉稱不知，其駕車沿最高速限
    為時速四十公里之宜蘭縣冬山鄉○○○路行駛，於行經柯林
    五路與光華路之無號誌交岔口處時，本應注意遵守上開規定
    ，減速慢行，作隨時停車之準備，且依卷附前揭道路交通事
    故調查報告表所載，於事故當時之天候陰、日間自然光線、
    柏油路面、路面乾燥、路面無缺陷、路面無障礙物等情形，
    並無不能注意之情事，詎其竟疏未注意減速慢行，作隨時停
    車之準備，即貿然以時速約40幾公里之速度駛入上開交岔口
    內，以致所駕機車與楊樹發所騎機車發生碰撞，肇致本件車
    禍發生，其駕駛行為顯有過失。
三、被害人楊樹發確實因本件車禍受傷而不治死亡，且被告甲○
    ○就本件車禍之發生確實有過失等事實，均已認定在前，是
    被告之過失行為與被害人之死亡間，顯具有相當因果關係。
四、綜上所述，足徵被告甲○○首揭自白確與事實相符，本件事
    證已臻明確，被告之犯行堪予認定，應依法論科。
五、核被告甲○○之所為，係犯刑法第276條第1項之過失致人於
    死罪。被告肇事後，於有偵查權限之機關及公務員發覺其犯
    罪前即主動向員警自承肇事，並自願接受裁判之事實，業據
    被告於本院審理時陳明在卷，並有宜蘭縣政府警察局道路交
    通事故肇事人自首情形紀錄表附卷可參，是被告已符自首之
    要件，爰依刑法第62條前段之規定減輕其刑。茲審酌被告之
    品行、智識程度、就本件車禍發生之疏失程度及所生危害、
    犯罪後已自首坦承犯行，並與被害人家屬達成民事和解，賠
    償被害人家屬（參見卷附之和解筆錄）等一切情狀，量處如
    主文所示之刑，並諭知易科罰金之折算標準，以示懲儆。又
    被告前未曾因故意犯罪受有期徒刑以上刑之宣告，此有臺灣
    高等法院被告前案紀錄表一件在卷可稽，其因一時疏失致罹
    刑章，經此審理教訓後，當知警惕而無再犯之虞，故本院認
    所宣告之刑以暫不執行為適當，爰併宣告緩刑二年，以啟自
    新。
據上論斷，應依刑事訴訟法第284條之1、第273條之1第1項、第2
99條第1項前段，刑法第276條第1項、第62條前段、第41條第1項
前段、第74條第1項第1款，刑法施行法第1條之1，判決如主文。
本案經檢察官劉憲英到庭執行職務。
中    華    民    國    99    年    6     月    24    日
                  刑事第二庭法  官  劉家祥
以上正本證明與原本無異。
如不服本判決應於收受本判決後10日內向本院提出上訴書狀，並
應敘述具體理由。若未敘述理由者，應於上訴期間屆滿後20日內
向本院補提理由書狀（均須按他造當事人之人數附繕本）。
                            書記官  葉書毓
中    華    民    國    99    年    6     月    24    日
附錄本案論罪科刑法條：
中華民國刑法第276條第1項
因過失致人於死者，處2年以下有期徒刑、拘役或2千元以下罰金
中華民國刑法施行法第1條之1
中華民國九十四年一月七日刑法修正施行後，刑法分則編所定罰
金之貨幣單位為新臺幣。
九十四年一月七日刑法修正時，刑法分則編未修正之條文定有罰
金者，自九十四年一月七日刑法修正施行後，就其所定數額提高
為三十倍。但七十二年六月二十六日至九十四年一月七日新增或
修正之條文，就其所定數額提高為三倍。

司法院資訊處製作；財團法人民間司法改革基金會備份。
